臺灣高等法院刑事判決　　　　　　　　93年度上訴字第1754號
上　訴　人
即　被　告　辛○○
　　　　　　甲○○
共　　　同
選任辯護人　陳正旻律師
上　訴　人
即　被　告　戊○○
　　　　　　丙○○
上列上訴人因偽造文書等案件，不服臺灣板橋地方法院92年度訴
字第112號，中華民國93年3月3日第一審判決（起訴案號：臺灣
板橋地方法院檢察署91年度偵字第9698號、9699號、9700號），
提起上訴，本院判決如下：
    主  文
上訴駁回。
    事  實
１、辛○○、甲○○二人共同基於為自己不法所有及行使偽造私
    文書、特種文書之概括犯意聯絡，為下列行為：
    (1)辛○○與甲○○二人明知癸○○並非匯豐汽車股份有限公
      司（下稱匯豐汽車公司）之職員，未曾自匯豐汽車公司領
      取薪資，竟與癸○○（業經原審另行判處罪刑）共同基於
      意圖為自己不法所有及行使特種文書之犯意聯絡，由辛○○及甲○○於民國八十八年三月三十日，在臺北縣板橋市
      ○○路與民生路，將來路不明不詳姓名年籍之人所偽造之
      癸○○在匯豐汽車公司之在職證明之特種文書一份（內有
      匯豐汽車股份有限公司、負責人林錫瑞之印文各一枚）交
      給癸○○，然後由癸○○於同年月三十一日持上開偽造之
      匯豐汽車公司在職證明向華僑商業銀行樹林分行申請消費
      性貸款，並將不實之服務單位填寫在借款申請書暨調查表
      後交給該分行之承辦人員，使該承辦人員陷於錯誤，而核
      准撥款新台幣（下同）三十萬元給癸○○，足以生損害於
      匯豐汽車公司及華僑銀行。事後癸○○再依約交付四萬五
      千元給辛○○及甲○○作為報酬。嗣於八十八年十二月十
      七日辛○○、甲○○另與戊○○等人約定地點欲向中華商
      業銀行股份有限公司辦理貸款徵信時，為銀行行員發覺有
      異報警查獲，而查知上情，並循線查獲癸○○。
    (2)辛○○、甲○○二人承前同一概括犯意，明知王台華雖係
      一風堂國際開發有限公司（以下簡稱一風堂公司）之員工
      ，然只能提供其於八十七年間僅向一風堂公司領取二十四
      萬元薪資之扣繳憑單，三人竟共同基於意圖為自己不法所
      有及行使偽造文書之犯意聯絡，由辛○○及甲○○持來路
      不明不詳姓名年籍之人所偽造王台華八十七年度在一風堂
      公司領取七十四萬六千六百三十二元之扣繳憑單私文書一
      紙，於八十八年十一月十七日晚上八時許，在臺北縣新店
      市○○路一百五十四巷十二號唐風茶集商店交給王台華，
      再由王台華於同年月十八日，在富邦商業銀行板橋分行持
      上開偽造之扣繳憑單等證件，持向富邦銀行行員行使申請
      消費性貸款，並將不實之年薪資所得，填寫在借款申請書
      及調查表後交給富邦銀行之承辦員，使富邦銀行之該承辦
      員陷於錯誤，而核准撥款五十萬元，足以生損害於一風堂
      公司及富邦商業銀行。事後王台華並依約將富邦銀行核撥
      之五十萬元中之八萬元交給辛○○及甲○○作為報酬。嗣
      於八十八年十二月十七日辛○○、甲○○二人與戊○○等
      人約定辦理貸款徵信時，為銀行行員發覺有異報警查獲，
      而查知上情並循線查獲王台華。
    (3)辛○○與甲○○二人復明知丁○○、陳麗香、施勝雄、壬○○（以上四人因同一事實，業經法院判處罪刑確定，檢
      察官均另為不起訴處分）、戊○○、丙○○、庚○○（業
      經原審另行判處罪刑）等人並非養樂多股份有限公司（下
      稱養樂多公司）員工，未曾在養樂多公司領取薪資，辛○○、甲○○仍承前同一概括犯意各與基於意圖為自己不法
      所有及行使偽造文書、特種文書犯意之陳麗香、施勝雄、
      壬○○、丁○○、戊○○、丙○○、庚○○等人基於犯意
      聯絡，於八十八年十二月中旬某日約定若能向銀行申請貸
      款成功，則由辛○○及甲○○抽取銀行核貸金額二成之方
      式，先由辛○○打電話給中華商業銀行股份有限公司（下
      稱：中華銀行）新店分行之職員陳淑芬，並傳真在職證明
      、扣繳憑單、身分資料給陳淑芬，陳淑芬收到後乃傳真貸
      款之統計表給辛○○，進而約定在養樂多公司門口見面辦
      理貸款，後由甲○○依約定時間於八十八年十二月十七日
      載辛○○至臺北縣新店市○○路二八號一品泡沬紅茶店，
      由辛○○前往斜對面之養樂多公司門口將中華銀行職員陳
      淑芬、乙○○帶至一品泡沬紅茶店，並由辛○○拿出來路
      不明不詳姓名年籍之人所偽造之陳麗香、施勝雄、壬○○
      、丁○○、戊○○、丙○○、庚○○等人在養樂多公司服
      務之在職證明之特種文書（內有偽造之養樂多股份有限公
      司新店分公司、負責人黃政旺之印文各一枚）及各類所得
      扣繳暨免扣繳憑單（以下簡稱：扣繳憑單）等私文書各一
      份，由辛○○、甲○○二人教導渠等人填寫中華銀行新店
      分行貸款之資料，並在申請暨審核表上簽名，施行詐術虛
      偽表示係養樂多公司員工，由辛○○持向中華銀行新店分
      行之職員乙○○、陳淑芬行使，欲聲請消費性貸款壬○○
      部分三十萬元、庚○○部分二十萬元、戊○○部分八十萬
      元、丙○○部分六十萬元，嗣因中華銀行新店分行向養樂
      多公司查證得知戊○○等七人均非養樂多公司員工而拒絕
      核貸，始未得逞，足以生損害於養樂多公司及中華銀行。
２、案經內政部警政署刑事警察局移送臺灣板橋地方法院檢察署
    檢察官偵查起訴。
    理  由
１、上揭事實，訊據上訴人即被告辛○○、王志中二人均矢口否
    認上揭犯行，均辯稱：沒有上開事實云云；上訴人即被告戊○○辯稱：伊只是到場簽名蓋章而已云云，上訴人即被告丙○○辯稱：伊女婿丁○○叫伊去簽名，伊什麼都不知道云云
    。
２、經查：
    (1)共同被告戊○○於警訊、檢察官訊問及原審法院審理時證
      稱：去養樂多公司斜對面一間泡沫紅茶店辦信貸的事情，
      是丁○○通知我去的，在場還有丁○○、陳麗香、丙○○
      及其他三、四個不認識的人，另外還有中華商銀一男一女
      在場，
      是自稱楊小姐之辛○○交給銀行人員，甲○○載辛○○去
      ，甲○○自稱是張先生，辛○○在現場拿薪資證明給我們
      ，她叫我們簽名、蓋章，我聽陳麗香說辛○○於貸款下來
      後抽二成，後來貸款沒有下來，當時辛○○就坐在旁邊，
      因為那些文件都是她提供的，甲○○也在旁邊，當天沒有
      人帶小孩去，我沒有在養樂多公司上班，全部事情都是辛○○處理的等情歷歷（見八十九年偵七０一五號卷第二六
      －二九頁、九十一年偵九六九八號卷第十三頁、原審法院
      九十二年一月二十三日筆錄、原審法院九十二年六月十二
      日、九十二年七月十五日訊問筆錄、九十三年二月十八日
      審判筆錄）。共同被告戊○○嗣於本院審理時雖改稱：伊
      沒有跟人約定辦成消費性貸款後，誰要給誰二成云云，核
      與事實不符，不能採為有利於被告之認定。另共同被告丙○○於警訊、檢察官訊問、原審法院審理及本院審理時亦
      證稱：我女婿丁○○於八十八年十二月中旬提起可聯保信
      貸，所以在八十八年十二月十七日相約我及戊○○、陳麗
      香、施勝雄等五人前往新店市養樂多公司斜對面一間泡沫
      紅茶店與中華商銀人員辦理信貸手續，員工在職證明是一
      位自稱楊小姐者交給銀行人員，我只有拿
      的泡沫紅茶店，到場時楊小姐拿出信貸的單子要我們簽名
      ，我們去辦貸款時，辛○○有在場，她自稱是楊小姐，養
      樂多公司的扣繳憑單及在職證明是辛○○交給我的，我女
      婿丁○○說貸款下來後要給辛○○二成佣金等語綦詳（見
      八十九年偵七０一五號卷第三十、三一頁、第二四四－第
      二四五頁、九十一年偵九六九八號卷偵訊第十二頁反面、
      原審法院九十二年七月十五日訊問筆錄、九十三年二月十
      八日審判筆錄及本院93年8月16日審判程序筆錄）。共同
      被告庚○○於警訊、原審法院審理及本院審理時證稱：警
      方提供的辛○○照片（辛○○、甲○○與友人出遊之照片
      ）及口卡之人我認識，是在中正國小旁泡沫紅茶店等候銀
      行人員來對保時看到的，辛○○在場，後來銀行的人來一
      人等語明確（八十九年偵七０一五號卷第十八－二十頁、
      原審法院九十二年二月二十七日訊問筆錄、本院94年1月
      17日審判程序筆錄）。共同被告庚○○於本院94年1月17
      日審理時雖改證稱：我記得那天有一位小姐行動不便，但
      我不敢確定是否是辛○○，是一位行動不便的女子拿在職
      證明給我們寫，但我不確定是被告辛○○云云，核與事實
      不符，不能採為有利於被告之認定。共同被告間就辛○○
      介紹並提供資料聯絡辦貸款之情節所證相符，雖證人丙○○先證稱楊小姐（指辛○○）行動不太方便，我與她第一
      次見面，是丁○○介紹楊小姐幫我辦貸款等語，後又稱：
      （八十八年十月間）和辛○○唱歌是我女兒叫我一起去，
      我去時看見辛○○與甲○○一起，辦貸款是我女婿丁○○
      介紹我辦貸款的，除了唱歌見過辛○○外，後來我與我女
      兒跟她也一起吃過飯才會認識。除唱歌見過面外，過一個
      多禮拜我們有一起去泡茶等語。就何時認識辛○○所證固
      前後不一，惟共同被告間所證關於基本事實之陳述顯與犯
      行真實性無礙，難僅以共同被告所證一部分不利於己之陳
      述與事實不符，即認其全部證言不足採信，此有最高法院
      七十三年度台上字第五八七五號、八十一年度台上五三０
      三號判決足資參照。查被告辛○○所要求傳訊之證人楊麗
      卿於原審審理時亦證稱：貸款的事情我不知道，我只認識
      辛○○，但是那時候我不知道她叫辛○○，我們（八十八
      年）八月間有一起去澎湖玩，知道辛○○這個人，她說她
      姓楊，但是當時不知道她真實名字，因為她是我朋友的朋
      友，那時候她說他叫楊柔，後來很熟之後我在她家看見她
      子打電話給我，問我要不要一起去唱歌，還有辛○○的男
      友（指著說就是在庭被告甲○○），還有一個叫邵小姐就
      是在庭的女的（指著被告丙○○）我今日才知道她叫丙○○，一起去唱歌等語（見原審卷一第193、194頁）。是被
      告丙○○於原審法院調查時所證：辛○○我與她第一次見
      面，是丁○○介紹楊小姐幫我辦貸款等語，固不足採信，
      惟辛○○確係對外稱自己姓楊無誤，此已據辛○○之友人
      證述明確如前，且被告辛○○亦自承於八十八年十二月十
      七日有至上開泡沫紅茶店，足見共同被告丙○○指述之其
      餘情節係屬真實可信。
    (2)證人丁○○復證稱：楊小姐事先在泡沫紅茶店碰面時教我
      要配合，她說是在養樂多公司上班，所以中華商銀人員詢
      問我是否在養樂多公司上班一事，我曾應答「是」，養樂
      多公司員工在職證明、各類所得扣繳憑單均是楊小姐所提
      供的，楊小姐年約三十歲左右，有跛腳，當天有無駕車或
      騎車不清楚，但有一名男性一同前往，自稱楊小姐者約我
      們（丁○○、戊○○、陳麗香、丙○○）在新店市○○路
      養樂多公司見面，當時約上午十一時三十分左右，並帶同
      我等四人至該公司地下室取扣繳憑單等有關資料，約過五
      分鐘後，楊小姐要我先上一樓接待中華銀行人員帶至一品
      泡沫紅茶店，楊女隨後與戊○○等人前來，另施勝雄、庚○○、壬○○先後才來泡沫紅茶店，辛○○確實就是楊小
      姐沒錯，約在八十八年五、六月間經朋友介紹認識，我們
      在同年八、九月間約有十人左右一起至澎湖三天二夜，並
      介紹她男友（甲○○），當天他有在場，但未講話，甲○○載辛○○過來，他本來在外面，後來進來指導我們貸款
      如何填寫，辛○○也在現場指導，當時有很多人在場，是
      由辛○○提供資料，甲○○在旁邊。因辛○○行動不方便
      ，由甲○○載著她去那邊等語（見八十九年偵七０一五號
      卷第七－第十頁、第二三五－第二三六頁、九十一年偵九
      六九八號卷偵訊第十三頁反面－第十四頁、原審法院九十
      二年五月十三日、九十二年六月十二日訊問筆錄）。證人
      施勝雄證稱：我有拜託丁○○如可向銀行辦理信貸要告知
      一下，丁○○約我在八十八年十二月十七日上午十二時到
      新店市○○路「一品泡沫紅茶店」辦理信貸，當時有自稱
      楊小姐者，拿出養樂多公司在職證明與扣繳憑單給我們看
      ，並且告訴我們如果銀行人員問有無自養樂多公司上班，
      都說「有」就好，我只提供
      證明等證件是現場有自稱是楊小姐的人提供的，楊小姐在
      現場指導我寫貸款申請書，丁○○跟我說該名小姐叫楊小
      姐，但楊小姐叫我稱呼她王小姐等語（見八十九年偵七０
      一五號卷第二一－二二頁、九十一年偵九六九八號卷第十
      三頁）。證人陳麗香亦證稱：因我想向銀行借信用貸款，
      不知道哪家銀行可以借，剛好我大伯丁○○說有人可以代
      辦，但借款要三人以上相互聯保，所以我大伯父找戊○○
      ，我們三人一起與代辦人楊小姐約在新店市一間泡沫紅茶
      店洽談，楊小姐向我索取
      於借錢的表格，另外有一男一女，經楊小姐介紹是銀行的
      人，但我不知道是那間銀行，我只和楊小姐在泡沫紅茶店
      那次見過面而已，有和楊小姐約定信貸辦好後要支付二成
      酬金。在職證明及扣繳證明是自稱楊小姐提出的，楊小姐
      叫我們簽名，她說簽名就可以辦成貸款等語明確（見八十
      九年偵七０一五號卷第二三－二五頁、九十一偵九六九八
      號卷第十三頁反面）。證人壬○○於警詢中亦證稱：我是
      從中國時報小廣告刊登小額貸款聯絡電話，對方要我備妥
      子約我到新店市養樂多公司新店分公司斜對面一家泡沫紅
      茶店辦理信貸，與中華銀行人員辦理信貸，自稱汪小姐者
      告訴我，如銀行人員問起我在養樂多公司新店分公司上班
      否，都答「是」，至於員工在職證明等證件是由汪小姐直
      接交給銀行人員。貸款面額為新台幣三十萬元，汪小姐要
      抽佣金二成，在八十八年十二月十七日當天以先付新臺幣
      五千元。汪小姐年約三十左右，約一六０公分，稍胖，行
      動不太方便（跛腳）。警方提供辛○○的口卡及照片（同
      上辛○○、甲○○共同出遊之照片，附八十九年偵七０一
      五號卷第六十六頁）就是汪小姐沒錯，在八十八年十二月
      十七日那天辛○○的男友有在泡沫紅茶店外面，而且有交
      談，談論何事我不知道等語（見八十九年偵七０一五號卷
      第十五－十七頁反面），雖證人壬○○於本院94年1月17
      日審理中證稱：伊沒有見過被告辛○○、甲○○，伊於88
      年12月17日中午12時許，有到台北縣新店市○○路28號一
      品泡沫紅葉店辦理中華銀行新店分行貸款事宜，伊是看報
      紙去的，伊不知道辛○○、甲○○有無在場，因他們的形
      貌，伊記不起來了伊對辛○○沒有印象，當天有人拿養樂
      多公司的員工在職證明及扣繳憑單給伊，伊忘記是不是辛○○、甲○○拿給伊的，伊貸款三十萬元或六十萬元，詳
      細數目伊不記得了，他們說因這是介紹的，所以要給一千
      元佣金，貸款下來後要給一成，因沒有辦好，伊沒有給，
      伊在警訊筆錄上面說的汪小姐是幫伊辦理貸款的人，汪小
      姐不是辛○○等語，惟證人壬○○於警詢時當面指認被告
      辛○○、甲○○出遊之照片，被告辛○○、甲○○對該照
      片係其二人與友人出遊之照片並無意見，證人壬○○於本
      院同一期日審理時亦證稱：伊警訊筆錄時說的都是實在的
      等語，經本院審酌警訊當時陳述作成之情況，認為證人壬○○於警訊時之陳述具有較可信之特別情況，且為證明犯
      罪事實存否所必要，得為證據，而上開證人間所證係辛○○聯絡提供資料辦理貸款之情節亦相符合，且依前述證人
      楊麗卿所證辛○○確係自稱楊小姐無訛，是證人丁○○警
      訊中證稱：楊小姐事先在泡沫紅茶店碰面時教我要配合她
      說是在養樂多公司上班等語，與常情並無違誤。是被告辛○○、甲○○辯稱：證人丁○○在台北地方法院審理時未
      將辛○○供出，僅稱楊小姐，竟於法院調查時指稱楊小姐
      即是辛○○，顯係有意嫁禍云云，亦不足憑信。
    (3)證人即承辦之中華銀行行員陳淑芬證稱：當天有一個小姐
      打電話來說他們是養樂多公司職員要申請貸款，我先請她
      留傳真機號碼，把申請資料傳真給她，她回傳回來總共七
      個人的申請書，我覺得有問題，就打電話給其中一人的家
      問他在不在，家人說不在，我問說是否是去上班，她家人
      表示並沒有在工作，我再打電話給養樂多公司的人事部門
      查詢，公司表示沒有這些人，我就跟對方約在養樂多公司
      新店分公司，有一個小兒麻痺的人，自稱姓張又姓陳的，
      在一家泡沫紅茶店等人來對保。當時與我接觸的腳不方便
      的人，她在場負責找資料給我們並叫申貸人填寫資料，並
      回答所有問題，另丁○○也寫資料，主要是那個女的負責
      ，當初與我見面的人因為時間太久了，長相我有點不太記
      得，是女的帶著一位男士好像丁○○的男子過來養樂多公
      司門口，把我跟同事乙○○帶到旁邊的泡沫紅茶店，其他
      人就陸續來了，好像有七、八個人，那些其他的人也有聲
      請貸款的。殘障那個人沒有申請辦貸款，但是在職證明、
      扣繳憑單有些是從她那邊拿出來的，但是否全部的職證明
      、扣繳憑單都是從她那邊拿出來的我已經不確定了，當時
      他負責張羅，其他
      。當時打電話給我的是女的，我叫她傳真資料給我，資料
      我也有收到，我收到的資料就是在職證明、扣繳憑單、身
      分資料等，我另外有傳真貸款的統計表給她，她也有回傳
      給我。後來那個女子當時就約我到養樂多公司門口，我到
      了那邊，那個女子跟我打招呼說她就是誰，當時她沒帶著
      小孩我可以確定等情歷歷（見九十一年偵九六九八號卷第
      二四－二五頁、原審法院九十二年七月十五日訊問筆錄）
      。證人乙○○證稱：現場有丁○○及其他人，還有一個女
      的，腳不太方便，胖胖的，那個跛腳女子及丁○○從養樂
      多公司門口走出來帶我們到泡沫紅茶店，如果有要借款的
      人進來都跟她打招呼，然後跟借款的人說我跟陳小姐是銀
      行的人，是由她引導借款的人到我們坐的地方。當天帶著
      我們到泡沫紅茶店的人，有位男士先帶著我們走到泡沫紅
      茶店前，這位女士（當庭指著辛○○）帶著我們進入泡沫
      紅茶店內坐下等語明確（見九十一年偵九六九八號卷第十
      九－二十頁、原審法院九十二年七月十五日訊問筆錄）。
      證人乙○○、陳淑芬係銀行之人員，與被告辛○○並無嫌
      隙，當無誣陷之可能，此外，被告戊○○、丙○○及同案
      被告庚○○在養樂多公司在職證明、扣繳憑單係偽造等情
      ，亦據證人即養樂多公司人員子○○證述在卷足憑，及前
      揭共同被告、證人之證述，足證證人陳淑芬、乙○○所證
      上情自堪予採信，被告辛○○主動聯繫銀行人員，傳真資
      料，並約定時間、地點，提供偽造之在職證明、扣繳憑單
      之事實應堪認定。是被告辛○○辯稱：在不知情之情形下
      受託將偽造之在職證明、扣繳憑單交予陳淑芬、乙○○，
      當天會在一品泡沬紅茶店是帶小孩子才去的云云，亦不足
      採信。
    (4)另共同被告癸○○於警訊時、檢察官訊問時及本院審理時
      證稱：在八十八年三月中旬，經朋友丁○○介紹認識自稱
      楊小姐者（指辛○○），楊小姐稱與華僑銀行樹林分行熟
      識可辦理，我們相約新店市○○路「萊昂咖啡館」談論辦
      理消費性借貸細節，廖女與其張姓男友（指甲○○）一同
      前往，並於八十八年三月三十日相約板橋市○○路與民生
      路口，由辛○○與甲○○一同前來，並由他們提供匯豐汽
      車公司員工在職證明書交給我，由我至華僑銀行樹林分行
      辦理消費性貸款，我與辛○○約定如辦成信貸，必須支付
      一成半佣金，因已撥款完畢，所以將四萬五千元佣金付給
      辛○○，後來才知道楊小姐是辛○○。辛○○把資料包括
      匯豐汽車公司在職證明給我，我去華僑銀行辦理，我自己
      填寫申請書。貸款了三十萬元，我付給廖女四萬五千元的
      佣金，與辛○○接洽時，還有甲○○及其他要辦的人在場
      等語（見八十九年偵一二七七六號卷第四－五頁、八十九
      年偵七０一五號卷第二五０－二五二頁、本院93年10月11
      日審判程序筆錄）。共同被告王台華亦證稱：我於八十八
      年十一月間從友人綽號「小龍」得知自稱陳小姐者（指辛○○），告知富邦銀行板橋分行有熟可辦理消費性貸款，
      我們先後相約在新店市○○路「萊昂咖啡館」及「唐風茶
      集」各一次，討論信貸細節。因我無法提供一風堂公司之
      扣繳憑單，經陳小姐告知她會處理，復於八十八年十二月
      十七日晚上二十時許，相約中正路「唐風茶集」交給我一
      風堂公司之扣繳憑單等證件。我與陳小姐約定辦成信貸從
      中抽取佣金八萬元，警方提供之辛○○照片及口卡經指認
      就是陳小姐沒錯。我將彩星公司（我哥哥的公司，我曾在
      那裡幫忙）扣繳憑單及一風堂公司之在職證明委託陳小姐
      代為辦理貸款，陳小姐後來說我提供之扣繳憑單金額只有
      二四萬元，無法借到八十萬元，但她另有辦法，她還問我
      有無不動產可提供，她要我對保時提供不動產證明。銀行
      只借我五十萬元，其中二萬元支付銀行保險費、手續費，
      另付九萬元佣金給陳小姐。檢察官所提示之照片就是陳小
      姐。陳小姐微胖，戴眼鏡，我之前在警局有指認照片上的
      人就是辛○○，辛○○說我的扣繳憑單年所得不夠，她將
      我們的所得提高，除了陳小姐之外，還有在中和或永和把
      貸款資料拿給一個男的，那個男的就是甲○○，我可以確
      認他就是幫我拿貸款資料的人，甲○○我見過一次面，就
      是現在當庭的被告甲○○，辛○○我則見過好幾次面，我
      貸款辦好後有拿八萬元給他們，我記得好像從帳戶內匯款
      給他們。我確定拿八萬元給辛○○，就從貸款的錢富邦核
      撥下來後，從中拿八萬元給他們等語（見八十九年偵一八
      七五八號卷第一－三頁、第五二－五三頁、九十一年偵九
      六九八號卷偵訊第十四頁、原審法院九十二年七月十五日
      訊問筆錄）。共同被告癸○○、王台華均就被告辛○○、
      甲○○即係出遊相片之人（同上與友人出遊之生活照）指
      證明確，被告辛○○、甲○○對該照片係其與友人出遊之
      照片並無意見，癸○○、王台華確有提出偽造之資料辦理
      貸款，並有經銀行核撥款項下來，並有貸款之資料卷附可
      稽，而其二人與被告辛○○、甲○○亦無嫌隙，當無故意
      誣陷之可能，雖交付被告辛○○之款項方法，共同被告王
      台華於原審法院調查時證稱：好像用匯款，另就交付被告
      辛○○之金額或稱八萬元、或稱九萬元云云，並經查無匯
      款資料而係直接提領現金之情，復有富邦商業銀行台北二
      區個金中心九十二年七月三十日（九十二）富銀個金北二
      字第００八號函附在原審卷(二)足憑，另癸○○提款明細中
      雖無一筆金額四萬五千元之金額，然癸○○、王台華就由
      辛○○、甲○○提供資料辦理貸款之事，指證始終如一，
      而貸款之時間已有相當時間之事實經過，就其中之部分細
      節，除非預留紀錄，否則實難期待有精確記憶之經驗法則
      ，是證人王台華、癸○○所證其基本事實之陳述，仍認與
      犯行之真實性無礙，自堪採信。
    (5)證人己○○於原審法院調查時雖證稱：被告甲○○來找我
      ，說有人誣賴他，他說他這段時間有在公司上班，因為公
      司沒有辦法出證明，我是他的直屬主管，八十八年十二月
      十七日我知道他確實有在公司，因為公司那段期間是我在
      培訓的，且他是在培訓完一兩個禮拜來找我，所以我印象
      很深刻，想說他確實有在這段時間受訓，所以才會出證明
      給他等語，另共同被告丙○○、證人乙○○雖證稱甲○○
      有無在場不記得了等語。惟證人己○○雖係被告甲○○之
      主管，但是否能就甲○○於八十八年十二月十七日當天所
      有行蹤，皆能有效掌握，實令人存疑，況己○○所證與前
      開證人丁○○、陳麗香、施勝雄、壬○○、戊○○等人所
      證甲○○有在場，幫忙指導填寫資料等情，亦不相符，顯
      難憑信，而丙○○、乙○○雖證稱甲○○有無在場不記得
      了等語，亦不能以此推翻前揭證人所證。
    (6)被告等人經原審法院送法務部調查局以控制問題法、混合
      問題法就（一）辛○○稱：(1)渠沒有提供偽造資料給戊○○等人辦理銀行貸款；(2)渠沒有提供偽造的一風堂公司扣
      繳憑單給王台華；(3)渠沒有提供偽造的匯豐公司在職證明
      書給癸○○；(4)渠沒有向王台華、癸○○等人收取貸款佣
      金；上述問題經測試均呈情緒波動反應，研判有說謊。（
      二）甲○○稱：(1)當天渠沒有前往「一品泡沫紅茶店」現
      場；(2)辛○○收取的貸款佣金渠沒有參加朋分。上述問題
      經測試均呈情緒波動反應，研判有說謊。（三）王台華稱
      ：(1)渠辦理貸款使用的偽造一風堂公司扣繳憑單是辛○○
      提供的；(2)申辦銀行貸款時渠知道所附扣繳憑單是偽造的
      ；(3)貸款成功後辛○○有向渠收取佣金。上述問題經測試
      均無情緒波動反應，研判未說謊。（四）戊○○稱：(1)辦
      理貸款時辛○○有叫渠假冒是養樂多公司員工；(2)申辦銀
      行貸款使用之偽造資料是辛○○提供的；(3)當天甲○○有
      出現在「一品泡沫紅茶店」現場。上述問題經測試均無情
      緒波動反應，研判未說謊。（五）丙○○稱：(1)申辦銀行
      貸款使用之偽造資料是辛○○提供的；(2)辛○○有索取貸
      款金額的二成作為佣金。上述問題經測試均無情緒波動反
      應，研判未說謊。（六）庚○○稱：(1)辦理貸款時辛○○
      有叫渠假冒養樂多公司員工；(2)申辦銀行貸款使用之偽造
      資料是辛○○提供的；(3)當天甲○○有出現在「一品泡沫
      紅茶店」現場。上述問題經測試均無情緒波動反應，研判
      未說謊之情。並有法務部調查局九十二年九月十九日調科
      參字第０九二００三二四二七０號測謊報告書及測謊鑑定
      過程參考資料在卷（測謊報告書見原審卷二第90頁、91頁
      ，測謊鑑定過程參考資料附於原審卷外）可考，查：測謊
      鑑定，係依一般人若下意識刻意隱瞞事實真相時，會產生
      微妙之心理變化，例如：憂慮、緊張、恐懼、不安等現象
      ，而因身體內部之心理變化，身體外部之生理狀況亦隨之
      變化，例如：呼吸急促、血液循環加速、心跳加快、聲音
      降低、大量流汗等異常現象，惟表現在外之生理變化，往
      往不易由肉眼觀察，乃由測謊員對受測者提問與待證事實
      相關之問題，藉由科學儀器（測謊機）紀錄受測者對各個
      質問所產生細微之生理變化，加以分析受測者是否下意識
      刻意隱瞞事實真相，並判定其供述是否真實；測謊機本身
      並不能直接對受測者之供述產生正確與否之訊號，而係測
      謊員依其專業之學識及經驗，就測謊紀錄，予以客觀之分
      析解讀，至於測謊鑑定究竟有無證據能力，刑事訴訟法並
      無明文規定，惟實務上，送鑑單位依刑事訴訟法第二０八
      條第一項規定，囑託法務部調查局或內政部警政署刑事警
      察局為測謊檢查，受囑託機關就檢查結果，以該機關名義
      函覆原囑託之送鑑單位，該測謊檢查結果之書面報告，即
      係受囑託機關之鑑定報告，該機關之鑑定報告，形式上若
      符合測謊基本程式要件，包括：經受測人同意配合，並
      已告知得拒絕受測，以減輕受測者不必要之壓力。測謊
      員須經良好之專業訓練與相當之經驗。測謊儀器品質良
      好且運作正常。受測人身心及意識狀態正常。測謊環
      境良好，無不當之外力干擾等要件，即賦予證據能力之情
      。復有最高法院九十二年台上字第二二八二號判決可資參
      照。本件被告經測謊前有經告知得拒絕測謊，並有調查受
      測者身心狀況，並有上開參考資料足稽，足認符合測謊之
      基本要件程式，自應賦予其證據能力，並足證上開共同被
      告王台華、癸○○及被告戊○○、丙○○等人所言非虛。
    (7)綜上，被告辛○○、甲○○所辯顯不足採信，此外，復有
      偽造之被告戊○○、丙○○及共同被告庚○○、丁○○、
      施勝雄、壬○○、陳麗香在養樂多公司在職證明、扣繳憑
      單，偽造之共同被告王台華在一風堂公司之八十七年度扣
      繳憑單，偽造之共同被告癸○○在匯豐公司之在職證明等
      物可稽，足見被告辛○○、王志中二人空言否認，應係卸
      責之詞，本件事證明確，被告等人之犯行均應堪認定。
３、核被告戊○○、丙○○、辛○○、甲○○所為，係犯刑法第
    二百十六條、第二百十條行使偽造私文書罪及第二百十六條
    、第二百十二條行使偽造特種文書罪，以及第三百三十九條
    第一項之詐欺取財罪。又被告辛○○、甲○○二人就上開行
    為各與被告戊○○、丙○○及共同被告庚○○、丁○○、施
    勝雄、壬○○、陳麗香、癸○○、王台華等人有犯意聯絡及
    行為分擔，皆應論以共同正犯。另被告辛○○、甲○○等人
    前後多次行使偽造私文書、特種文書、詐欺取財犯行，時間
    緊接、犯罪構成要件相同，顯係基於概括犯意而反覆為之，
    均為連續犯，各以一罪論並加重其刑。另被告戊○○、丙○○、辛○○、甲○○所犯上開各罪間，有方法目的之牽連關
    係，依刑法第五十五條規定，從一較重之刑法第二百十六條
    、第二百十條之連續行使偽造文書罪處斷。
４、原審認被告罪證明確，適用刑法第2條第1項前段、第28條、
    第56條、第216條、第210條、第212條、第339條第1項、第
    55條、第219條、第41條第1 項前段，罰金罰鍰提高標準條
    例第1條前段、第2條之規定，並審酌被告等人之素行，及其
    犯罪動機、目的、所用手段，所造成之損害，公訴人就被告
    辛○○、甲○○求處有期徒刑十月，辛○○肢體殘障等一切
    情狀，量處被告辛○○、甲○○各有期徒刑10月，被告戊○○、丙○○各有期徒刑4月，並說明被告戊○○、丙○○於
    行為後，刑法第四十一條已於九十年一月十日修正，並於同
    年月十二日生效施行，依修正後該條第一項之規定：「犯最
    重本刑為五年以下有期徒刑以下之刑之罪，而受六個月以下
    有期徒刑或拘役之宣告，因身體、教育、職業、家庭之關係
    或其他正當事由，執行顯有困難者，得以一元以上三元以下
    折算一日，易科罰金。但確因不執行所宣告之刑，難收矯正
    之效，或難以維持法秩序者，不在此限」，則比較新舊法，
    以新法有利被告，自應依刑法第二條第一項前段規定，就被
    告戊○○、丙○○所受宣告刑部分，適用修正後之刑法第四
    十一條第一項前段規定而諭知如易科罰金均以三百元（銀元
    ）折算一日；並說明附表所示匯豐汽車股份有限公司、負責
    人林錫瑞之印文、養樂多股份有限公司新店分公司、負責人
    黃政旺之印文為偽造之印文，其中偽造之施勝雄、丁○○在
    職證明於中華銀行之行員徵信一一核對後，攜回銀行發覺不
    見，雖未扣案，惟並無事證證明已滅失，是均應依刑法第二
    百十九條沒收之。認事用法，核無違誤，量刑亦屬適當。被
    告辛○○、甲○○上訴意旨均否認犯罪，並均謂如認有罪，
    請求宣告緩刑，被告戊○○、丙○○上訴意旨均認原判決量
    刑過重，並請求宣告緩刑，而指摘原判決不當，均為無理由
    ，應予駁回。
據上論斷，應依刑事訴訟法第三百六十八條，判決如主文。
本案經檢察官李良忠到庭執行職務。
中    華    民    國    94    年    3     月    16    日
                  刑事第五庭  審判長法  官  房阿生
                                    法  官  蔡光治
                                    法  官  雷元結
以上正本證明與原本無異。
如不服本判決，應於收受送達後十日內向本院提出上訴書狀，其
未敘述上訴之理由者並得於提起上訴後十日內向本院補提理由書
（均須按他造當事人之人數附繕本）。
                              書記官  李  家  敏
中    華    民    國    94    年    3     月    18    日
附錄：本案論罪科刑法條全文
刑法第二百一十條
偽造、變造私文書，足以生損害於公眾或他人者，處五年以下有
期徒刑。
刑法第二百十二條
偽造、變造護照、旅券、免許證、特許證及關於品行、能力、服
務或其他相類之證書、介紹書，足以生損害於公眾或他人者，處
一年以下有期徒刑，拘役或三百元以下罰金。
刑法第二百一十六條
行使第二百十條至第二百十五條之文書者，依偽造、變造文書或
登載不實事項或使登載不實事項之規定處斷。
刑法第三百三十九條
意圖為自己或第三人不法之所有，以詐術使人將本人或第三人之
物交付者，處五年以下有期徒刑、拘役或科或併科一千元以下罰
金。
以前項方法得財產上不法之利益或使第三人得之者，亦同。
前二項之未遂犯罰之。
附表：
   一、匯豐汽車股份有限公司印文一枚
   二、負責人林錫瑞之印文一枚
   三、養樂多股份有限公司新店分公司印文七枚
   四、負責人黃政旺之印文七枚
